臺灣臺南地方法院刑事判決　　　　　　　　　　　　　　九十年度自字第二九七號
　　自　訴　人　佳及雅實業有限公司
　　代　表　人　丙○○
　　自訴代理人　盧俊誠律師
　　被　　　告　乙○○
右列被告因違反專利法案件，經自訴人提起自訴，本院判決如左：
    主  文
乙○○未經新型專利權人同意製造該物品，致侵害其專利權，處有期徒刑月，如易
科罰金，以銀元佰元折算壹日。
    事  實
一、緣新型第一六七三七０號「椅結構改良」專利係由丙○○所研發創作，而專利權
    人係佳及雅實業有限公司（下稱佳及雅公司），並經經濟部智慧財產局審查核准
    新型專利在案，專利期間自民國年９月日起至99年月６日止，依專利法之
    規定，佳及雅公司享有製造、販賣、使用、進口之獨占權利。
二、詎乙○○明知右開情事，竟意圖不法利益，未經佳及雅公司之同意，於民國九十
    年五月間，在其擔任負責人設址台南縣之煒力健康椅有限公司（下稱煒力公司）
    予以仿冒生產，並銷售予台南市○○路○段四一四號金金鐵櫃行、高雄縣鳥松鄉
    ○○村○○路一五四號三商傢俱行而圖利，致侵害佳及雅公司之右開新型專利權
    。嗣佳及雅公司於90年５月日自台南市○○路○段四一四號金金鐵櫃行蒐集購
    得乙○○所生產之仿冒椅，乃於90年５月日以存證信函將上開侵害專利權情事
    通知乙○○所負責之煒力公司；嗣又於90年６月５日又委由他人自高雄縣鳥松鄉
    ○○村○○路一五四號三商傢俱行蒐集購得仿冒品。
三、案經佳及雅公司提起自訴。
    理  由
一、訊據被告乙○○矢口否認有侵害自訴人佳及雅公司前開新型專利權，辯稱：他生
    產之健康椅有自有之專利權，與自訴人之健康椅不同，並未仿冒自訴人之專利品
    云云。
二、經本院查：
（一）查右開事實業經自訴人指訴至詳，並提出其第一六七三七０號「椅結構改良」
      新型專利證書影本一件（申請案號00000000號）、專利公報影本一件
      、被告係煒力公司負責人之公司基本資料查詢單影本一件、用以顯示標示有被
      告公司商標之仿冒品椅子之照片二張、向金金鐵櫃行購買仿冒椅子之發票影本
      一張、存證信函影本一份及向三商傢俱行購買仿冒椅子之發票影本一張為證，
      在卷足參。
（二）查本件自訴人第一六七三七０號「椅結構改良」新型專利（申請案號0000
      0000號）之特徵在於：椅背兩側的連接座外包覆有側封套，椅座兩側的連
      接座外亦包覆有底封套，此見自訴人所提證二即中華民國專利公報及智財局（
      ９０）智專三（一）０二０一六字第０９０８９００００２９號異議審定書理
      由（一）載述甚詳。
（三）查本院於審理中命自訴人提出其自訴人公司所生產第一六七三七０號「椅結構
      改良」之椅子一張、購自金金鐵櫃行之仿冒椅子一張、購自三商傢俱行之仿冒
      椅子一張到院；命被告提出其煒力公司所生產之椅子一張到院，而分別拍照並
      依序編為編號一、編號二、編號三、編號四之椅子，此分別有該四張椅子實物
      及本院依職權就該四張椅子所拍攝之照片在卷足證。經詳為細查，該編號四之
      椅子椅背上標示有被告煒力公司之商標圖案；而編號二、編號三之仿冒椅子於
      與編號四椅子相同之椅背部位上標示有相同於被告煒力公司之商標圖案。是以
      ，前開（一）自訴人所提出用以顯示標示有被告公司商標之仿冒品椅子之照片
      二張、向金金鐵櫃行購買仿冒椅子之發票影本一張及向三商傢俱行購買仿冒椅
      子之發票影本一張，確與就上開證物互相核對之結果相符，自足資為被告不利
      認定之基礎。
（四）查證人即金金鐵櫃行之負責人甲○○於本院審理中供證稱：我是金金鐵櫃行的
      負責人，我有實際看店。（金金鐵櫃行賣何物？）辦公桌、椅。（法官提示證
      五收據影本，這張收據是否你們開立？）是我們開的沒錯。（法官提示證四的
      照片，該證五收據賣出的東西是否如證四照片所示的東西？）我無法確認該收
      據所賣的貨品是否是證四所示的東西，但證四照片的貨品，我們有自四、五間
      公司進貨，東西都大同小異。我們沒有作這麼詳細。我知道有哪幾家在做，其
      中佳及雅公司、煒力公司、東益公司、佳麗得公司我都有進貨。（現在店裡面
      的貨都是何家的？）店裡面都是東益公司、煒力公司的，沒有佳及雅的。（代
      理人要求訊問證人向煒力公司進多少貨？）我不知道。我付給煒力公司也有現
      金亦有支票。我也有他們公司的電話，今日沒有帶來。（何間銷路較好？）我
      認為煒力公司的價位較合理。（這幾間哪一間先來向你們推銷？）是煒力公司
      先來推銷，他們已經好幾年了。大約有五年。（這五年往來，你認識煒立公司
      何人？）他們都是外務送貨。他們已經換很多人了，現在外務的名字是吳政寬
      等語（見本院九十一年一月七日筆錄）。而被告於上開本院九十一年一月七日
      審理中亦當庭承認：（公司有吳政寬這個人嗎？）有。（對證人說有向你們公
      司進貨有何意見？）無，我們確實有賣椅子給他們等語（亦見本院九十一年一
      月七日筆錄）。是以，互核上開證人即金金鐵櫃行之負責人甲○○之供證及被
      告之供詞可知，被告煒力公司確有製造銷售系爭椅子予金金鐵櫃行販賣，要可
      認定。
（五）查既被告之煒力公司確有製造銷售椅子予金金鐵櫃行販賣，再進而參以自訴人
      所提出購自金金鐵櫃行之仿冒椅子一張（編號二）、購自三商傢俱行之仿冒椅
      子一張（編號三）；及參以編號二、編號三之仿冒椅子於與編號四被告之煒力
      公司椅子相同之椅背部位上均標示有相同於被告之煒力公司之商標圖案乙節，
      可知編號二金金鐵櫃行所出售之仿冒椅子、編號三三商傢俱行所出售之仿冒椅
      子，確係被告之煒力公司所製造、銷售者無訛，至為明白。
（六）查被告之煒力公司所製造、銷售之編號二、編號三椅子，與自訴人第一六七三
      七０號「椅結構改良」新型專利之椅子，於結構特徵、技術手法、所能達成之
      功效等方面，確實與第一六七三七０號「椅結構改良」新型專利之申請專利範
      圍係屬「實質相同」；換言之，編號二、編號三椅子實已落入第一六七三七０
      號「椅結構改良」新型專利案之申請專利範圍所保護之技術特徵中，而與第一
      六七三七０號「椅結構改良」新型專利案係屬「實質相同」之設計，此有鑑定
      人林鎰珠專利代理人之「專利侵害鑑定報告」一件在卷足證。是以，被告之煒
      力公司所製造、銷售之編號二、編號三之椅子，確已侵害自訴人第一六七三七
      ０號「椅結構改良」新型專利權，至為明白。
（七）查被告之煒力公司曾於自訴人申請系爭專利時提出異議，並於該異議申請書理
      由二中載有：「今被異議案之專利特徵係在於：椅背６０兩側的連接座６３外
      包覆有側封套３０，椅套５０兩側的連接座５３外亦包覆有底封套４０」，且
      該異議不成立後，因異議人即煒力公司未於法定期間內提起訴願而告確定，此
      有智慧財產局（９０）智專三（一）０二０一六字第０９０８９００００２９
      號異議審定書影本一件、智慧財產局九十一年二月二十二日（九十一）智專一
      （一）一五一一五字第０９１１１００２７０６號函一件在卷可證。是以，被
      告之煒力公司既曾以「今被異議案之專利特徵係在於：椅背６０兩側的連接座
      ６３外包覆有側封套３０，椅套５０兩側的連接座５３外亦包覆有底封套４０
      」等為上開異議申請書之理由，益證被告確係明知系爭自訴人第一六七三七０
      號「椅結構改良」新型專利特徵之所在，其竟仍模仿、製造、銷售之，並因而
      侵害自訴人第一六七三七０號「椅結構改良」新型專利權，其有犯罪之故意，
      已可認定。
（八）雖被告提出申請案號00000000號即新型專利０８６０９７號及申請案
      號000000000號之新型專利申請欲說明被告之煒力公有自己之專利權
      ，無需模仿自訴人之系爭第一六七三七０號「椅結構改良」新型專利云云。但
      查：
      第一點、前開申請案號00000000號新型專利之特徵係：「座椅支桿與
      彈性條間以連接座固定，該連接座上設有具穿孔之突片，可與支桿上所設之固
      定孔相互固定，座体上設有錐孔可將彈性條由較小孔徑處穿入，再利用扣環予
      以扣固，並位於較大孔徑處定位，另於各彈性條間設有具穿孔之突塊，並利用
      固結線貫穿突塊之穿孔及彈性條予以固定者」乙節，此有被告所提出之八十二
      年九月十一日２１２９１３號專利公報及智慧財產局九十一年二月二十六日（
      九十一）智專一（一）一五一一五字第０９１３１０００１６７號函影本一件
      在卷可證；
      第二點、前開申請案號000000000號新型專利之特徵係：「於座椅框
      架上設有固定框座，固定框座係兩兩相對設置，於固定框座背面向內凹設有崁
      槽，固定框座上排列設有數個承置槽，各承置槽內各設有相對之二穿孔，於其
      中段部之承置槽適當位置處均設有六角穿孔，而六角穿孔內設固有六角螺帽，
      於設於座椅框架之椅背支桿處二相對應之固定框座之內側面各相對凸設有數崁
      体，數撐桿係設於椅背支桿上之二相對固定框座間，其二端係與固定框座之崁
      体相互插接定位，以固定二固定框座之間距；藉由於座椅框架上設固有固定框
      座，將各連接座固定於固定框座之承置槽上，使彈性條及連接座之設置更為穩
      固，不致受人体坐壓拉扯而損壞，且其彈性條不易變形，可增加其使用強度，
      使人体坐於其上時更為適，且組裝更為簡便者」乙節，此有被告所提出之九十
      年五月一日４３２９９１號專利公報在卷可證。
      是以，將上開申請案號00000000號新型專利之特徵及申請案號000
      000000號新型專利之特徵，與自訴人第一六七三七０號「椅結構改良」
      新型專利之特徵在於「椅背兩側的連接座外包覆有側封套，椅座兩側的連接座
      外亦包覆有底封套」，相互比較之結果，可知被告之煒力公司自己之專利特徵
      核與系爭自訴人第一六七三七０號「椅結構改良」新型專利之特徵大不相定。
      從而，被告之煒力公司固可本其申請案號00000000號新型專利、申請
      案號000000000號新型專利之特徵製造、販售其椅子；但無論如何，
      絕無製造、販售與自訴人系爭第一六七三七０號新型專利特徵「實質相同」之
      椅子之權利。從而，被告上開所辯並無足採。
（九）綜參右開所查一切事證，本案事證已臻明確，被告所辯，既無可採，即應予依
      法論科。
三、核被告乙○○所為，係犯專利法第一百二十五條之違法製造新型專利物品罪。被
    告於違法製造新型專利物品之行為後，賣出而圖利，其違法製造新型專利物品係
    屬高度行為，賣出而圖利之行為則屬低度行為，依吸收之關係，賣出而圖利之低
    度行為不再另論以專利法第一百二十八條之罪。爰審酌被告犯罪之動機、目的、
    手段、所生損害及犯罪後尚未和解等一切情狀，量處如主文所示之刑，並諭知易
    科罰金之折算標準，以資懲戒。
四、據上論斷，應依刑事訴訟法第三百四十三條、專利法第一百二十五條，刑法第十
    一條前段、第四十一條第一項前段，罰金罰鍰提高標準條例第二條，判決如主文
    。
中      華      民      國      九十一      年      四    月    十五    日
                  臺灣臺南地方法院刑事第一庭
                                    法  官   蘇義洲
右正本證明與原本無異。
如不服本判決，應於判決送達後十日內向本院提出上訴狀( 應附繕本 )。
                                    書記官   岑  玢
中      華      民      國      九十一      年      四    月    十五    日
附錄法條：
專利法第一百二十五條
未經新型專利權人同意製造該物品，致侵害其專利權者，處二年以下有期徒刑、拘役
或科或併科新台幣十五萬元以下罰金。
